臺灣基隆地方法院刑事判決　　　　　　　 96年度訴字第444號
公　訴　人　臺灣基隆地方法院檢察署檢察官
被　　　告　乙○○
上列被告因毒品危害防制條例案件，經檢察官提起公訴（96年度
毒偵字第867號），被告就被訴事實為有罪之陳述，本院合議庭
裁定由受命法官獨任進行簡式審判程序審理，判決如下：
    主  文
乙○○施用第一級毒品，累犯，處有期徒刑玖月，扣案之第一級
毒品海洛因壹包（淨重壹點貳玖公克、空包裝重零點貳玖公克）
，沒收銷燬之；注射針筒壹支，沒收之。又施用第二級毒品，累
犯，處有期徒刑肆月。應執行有期徒刑壹年，扣案之第一級毒品
海洛因壹包（淨重壹點貳玖公克、空包裝重零點貳玖公克），沒
收銷燬之；注射針筒壹支，沒收之。
    事  實
一、乙○○前因施用第一級毒品案件，經觀察、勒戒後，認有繼
    續施用毒品之傾向，經本院以88年度毒聲字第1040號裁定令
    入戒治處所施以強制戒治1年，並於民國（下同）89年5月30
    日停止強制戒治交付保護管束期滿後，由臺灣基隆地方法院
    檢察署檢察官於89年6月20日，以89年度戒毒偵字第50號為
    不起訴處分確定。復因施用第一級、第二級毒品案件，經本
    院以94年度訴字第140號判決判處應執行有期徒刑10月，經
    最高法院於94年10月20日，以94年度台上字第5891號上訴駁
    回確定，並於95年12月4日縮刑期滿執行完畢。又因施用第
    一級、第二級毒品案件，經本院於95年11月16日，以95 年
    度訴字第711號判決判處應執行有期徒刑11月，經臺灣高等
    法院於96年5月28日，以96年度上訴字第54號上訴駁回確定
    。詎乙○○猶不知悔改戒除毒癮，復基於施用第一級毒品海
    洛因之犯意，於96年4月12日10時許，在其基隆市○○路36
    巷102弄5號4樓住處內，以針筒注射之方式，施用第一級毒
    品海洛因1次；復另基於施用第二級毒品安非他命之犯意，
    於96年4月12日10時許，在同一住處內，以鋁箔紙燒烤方式
    ，施用第二級毒品安非他命1次。嗣於同日14時30分許，警
    方在其上址住處查獲第一級毒品海洛因1包（淨重1.29公克
    、空包裝重0.29公克）及注射針筒1支，經警方採集尿液送
    請鑑定，始悉上情。
二、案經臺北市政府警察局內湖分局移送臺灣基隆地方法院檢察
    署檢察官偵查起訴。
    理  由
壹、程序方面
　　本件被告乙○○所犯為毒品危害防制條例第10條第1項、第2
  　項之施用第一級毒品罪、第二級毒品罪，均非死刑、無期徒
    刑、最輕本刑為3年以上有期徒刑之罪，或高等法院管轄第
    一審之案件，被告於本院準備程序中，就被訴事實為有罪之
    陳述，經告以簡式審判程序之旨，並聽取檢察官、被告之意
    見後，本院合議庭裁定由受命法官進行簡式審判程序，是本
    件之證據調查，依刑事訴訟法第273條之2規定，不受同法第
    159條第1項、第161條之2、第161條之3、第163條之1及第16
    4條至第170條規定之限制，合先敘明。
貳、實體方面
一、上揭分別施用第一級、第二級毒品之事實，業據被告於本院
    審理時均坦承不諱，而被告於96年4月12日為警採取其親自
    排放之尿液，送請台灣尖端先進生技醫藥股份有限公司，以
    氣相層析質譜儀分析法確認檢驗結果，呈嗎啡、可待因、甲
    基安非他命暨安非他命陽性反應，此有該公司於96年4月18
    日出具之濫用藥物檢驗報告1份在卷可稽，而以該公司所用
    之氣相層析質譜儀分析法之精確度而論，應可剔除「偽陽性
    反應」之可能（行政院國軍退除役官兵輔導委員會臺北榮民
    總醫院83年3月1日北總內字第01855號、同年4月7日北
    總內字第03059號函參照），該檢驗結果自可憑信。另扣案
    被告自承供其施用疑似海洛因之白粉1包（淨重1.29公克、
    空包裝重0.29公克），經送請法務部調查局檢驗結果，確含
    第一級毒品海洛因成分，此有該局96年5月11日調科壹字第
    09623043040號鑑定通知書在卷可參，堪認被告上開自白與
    事實相符，應係真實。
二、論罪科刑：
(一)、依最高法院95年5月9日所作成之95年度第七次刑事庭會議決
    定略以：按毒品危害防制條例於92年7月9日修正公布，自93
    年1月9日起施行，其中第20條、第23條將施用毒品之刑事處
    遇程序，區分為「初犯」及「5年內再犯」、「5年後再犯」
    。依其立法理由之說明：「初犯」，經觀察、勒戒或強制戒
    治後，應為不起訴處分或不付審理之裁定；經觀察、勒戒或
    強制戒治執行完畢釋放後，「5年內再犯」者，因其再犯率
    甚高，原實施之觀察、勒戒及強制戒治既已無法收其實效，
    爰依法追訴或裁定交付審理。至於經觀察、勒戒或強制戒治
    執行完畢釋放後，「5年後再犯」者，前所實施之觀察、勒
    戒或強制戒治已足以遮斷其施用毒品之毒癮，為期自新及協
    助其斷除毒癮，仍適用「初犯」規定，先經觀察、勒戒或強
    制戒治之程序。從而依修正後之規定，僅限於「初犯」及「
    5年後再犯」二種情形，始應先經觀察、勒戒或強制戒治程
    序。倘被告於5年內已再犯，經依法追訴處罰，縱其第三次
    （或第三次以上）再度施用毒品之時間，在初犯經觀察、勒
    戒或強制戒治執行完畢5年以後，已不合於「5年後再犯」之
    規定，且因已於「5年內再犯」，顯見其再犯率甚高，原實
    施觀察、勒戒或強制戒治，已無法收其實效，即應依該條例
    第10條處罰。
(二)、被告前因施用毒品案件，經觀察、勒戒後，認有繼續施用毒
    品之傾向，經裁定令入戒治處所施以強制戒治1年，並於89
    年5月30日停止強制戒治交付保護管束期滿後，由臺灣基隆
    地方法院檢察署檢察官於89年6月20日，以89年度戒毒偵字
    第50號為不起訴處分確定。本案被告前次強制戒治之執行期
    滿日為89年5月30日，與本件施用毒品時間即96年4月12日時
    間差距固已逾5年，惟因被告前於94、95年間，又因施用毒
    品案件經本院判處應執行有期徒刑10月、11月確定，依上開
    決議意旨，被告本次再犯施用毒品之罪，並不該當「5年後
    再犯」之規定，且因強制戒治程序已無法收其實效，應逕依
    毒品危害防制條例第10條之規定處罰，故檢察官依同條例第
    23條第2項之規定提起公訴，應屬適法。
(三)、核被告於強制戒治執行完畢後，5年以內再犯施用第一級毒
    品海洛因、第二級毒品安非他命之行為，係犯毒品危害防制
    條例第10條第1項之施用第一級毒品罪、同條第2項之施用第
    二級毒品罪。被告持有第一級毒品海洛因、第二級毒品安非
    他命之低度行為，應為施用毒品之高度行為所吸收，均不另
    論罪。被告所犯上開二罪，犯意各別，行為互殊，應予分論
    併罰。又被告曾有如前所述之犯罪科刑及刑之執行情形，此
    有臺灣高等法院被告前案紀錄表在卷可稽，其於有期徒刑執
    行完畢後，5年以內，故意再犯本案有期徒刑以上之二罪，
    均為累犯，應依刑法第47條第1項規定，加重其刑。
(四)、本院審酌被告犯罪之動機、吸食頻率、曾有施用毒品之前科
    仍不知戒除毒癮，猶一再施用，惟犯罪後坦承犯行，且所犯
    之施用毒品犯行乃戕害自己身心健康，並未危及他人等一切
    情狀，分別量處如主文所示之刑，並定其應執行之刑（按：
    刑法於94年2月2日修正公布，95年7月1日施行，新法第41條
    第2項將數罪併罰得易科罰金者，限於應執行之刑未逾6月，
    故本案依法不得諭知易科罰金之折算標準），以資儆懲。
(五)、扣案之第一級毒品海洛因1包（淨重1.29公克，空包裝重0.
    29公克），因包裝與其上極微量之毒品均已合而為一，無從
    析離，應整體視為第一級毒品海洛因，併依毒品危害防制條
    例第18條第1項前段之規定，宣告沒收銷燬（上開海洛因於
    鑑定機關鑑定時，無論以何種方式刮取分離毒品秤重，其包
    裝袋均仍會有極微量海洛因殘留）；扣案之注射筒，係供犯
    罪所用之物，為被告所有，業據被告供明在卷，應依刑法第
    38條第1項第2款宣告沒收之。
據上論斷，應依刑事訴訟法第273條之1第1項、第299條第1項前
段，毒品危害防制條例第10條第1項、第2項、第18條第1項前段
，刑法第11條、第47條第1項、第51條第5款、第38條第1項第2款
，判決如主文。
本案經檢察官甲○○到庭執行職務。
中　　華　　民　　國　　96　　年　　7　 　月　　12 　 日
                  刑事第一庭法  官  陳伯厚
以上正本證明與原本無異。
如不服本判決應於收受本判決後10日內向本院提出上訴書狀，其
未敘述上訴理由者，並得於提起上訴後10日內向本院補提理由書
狀（均須按他造當事人之人數附繕本）「切勿逕送上級法院」。
中　　華　　民　　國　　96　　年　　7　 　月　　12 　 日
                            書記官  明祖斌
附錄論罪法條：
毒品危害防制條例第10條
施用第一級毒品者，處 6 月以上 5 年以下有期徒刑。
施用第二級毒品者，處 3 年以下有期徒刑。
